臺灣臺中地方法院刑事判決　100年度訴字第2812號
公　訴　人　臺灣臺中地方法院檢察署檢察官
被　　　告　劉紀政
上列被告因違反毒品危害防制條例案件，經檢察官提起公訴（10
0年度毒偵字第2153號），被告於本院準備程序中就被訴之事實
為有罪之陳述，經告知簡式審判程序之旨，並聽取當事人之意見
後，本院合議庭裁定由受命法官獨任進行簡式審判程序，判決如
下：
    主    文
劉紀政施用第一級毒品，累犯，處有期徒刑拾月，扣案之第一級
毒品海洛因壹包（含與第一級毒品無從析離之外包裝袋壹個，驗
餘淨重壹點陸貳肆捌公克）沒收銷燬之，扣案之注射針筒陸支、
塑膠勺子壹支及塑膠夾鏈袋壹包均沒收；又施用第二級毒品，累
犯，處有期徒刑參月，扣案之塑膠夾鏈袋壹包沒收。應執行有期
徒刑壹年，扣案之第一級毒品海洛因壹包（含與第一級毒品無從
析離之外包裝袋壹個，驗餘淨重壹點陸貳肆捌公克）沒收銷燬之
，扣案之注射針筒陸支、塑膠勺子壹支及塑膠夾鏈袋壹包均沒收
。
    犯罪事實
一、劉紀政前於民國88年間因違反毒品危害防制條例案件，經本
    院以88年度毒聲字第5097號裁定送勒戒處所施以觀察、勒戒
    後，認有繼續施用毒品之傾向，復由本院以88年度毒聲字第
    5453號裁定令入戒治處所施以強制戒治，嗣因戒治成效合格
    ，經本院以89年度毒聲字第599號裁定停止戒治，所餘戒治
    期間付保護管束，又因於保護管束期間內施用毒品，違反保
    護管束應遵守事項情節重大，而經本院以89年度毒聲字第29
    75號裁定撤銷停止戒治，令入戒治處所施以強制戒治，於89
    年12月28日強制戒治執行完畢釋放，並由臺灣臺中地方法院
    檢察署檢察官以90年度戒毒偵字第160號為不起訴處分確定
    。復於前開強制戒治執行完畢釋放後5年內，因自94年7月間
    某日起至95年6月14日止，連續施用第一級毒品海洛因，經
    本院以95年度訴字第2287號判決判處有期徒刑8月確定，於9
    6年7月31日縮刑期滿執行完畢。詎仍不知悔改，復基於施用
    第一級毒品海洛因犯意，於100年6月13日晚上7時許，在其
    位於臺中市○○區○○街中山巷11號住處，以將海洛因置入
    注射針筒內摻水施打手臂靜脈血管之方式，施用第一級毒品
    海洛因1次；另基於施用第二級毒品甲基安非他命之犯意，
    於100年6月14日為警採尿往前回溯4日內某時，在停留於臺
    中市○○區○○街某處之車上，以將甲基安非他命置入玻璃
    管內以火燒烤吸食煙霧之方式，施用第二級毒品甲基安非他
    命1次。嗣經警於100年6月14日上午9時許，持本院核發之搜
    索票，前往劉紀政之上開住處搜索，扣得供劉紀政施用之第
    一級毒品海洛因1包（含與第一級毒品無從析離之外包裝袋1
    個，驗餘淨重1.6248公克）、劉紀政所有供其施用第一級毒
    品海洛因之注射針筒6支、塑膠勺子1支及供其施用第一級毒
    品海洛因、第二級毒品甲基安非他命所用之塑膠夾鏈袋1包
    ，且經其同意採集尿液送驗，結果呈嗎啡及甲基安非他命陽
    性反應，而查悉上情。
二、案經臺中市政府警察局東勢分局報告臺灣臺中地方法院檢察
    署檢察官偵查起訴。
    理    由
一、按除被告所犯為死刑、無期徒刑、最輕本刑為3年以上有期
    徒刑之罪或高等法院管轄第一審案件者外，於法院行準備程
    序進行中，被告先就被訴事實為有罪之陳述時，審判長得告
    知被告簡式審判程序之旨，並聽取當事人、代理人、辯護人
    及輔佐人之意見後，裁定進行簡式審判程序；且受命法官行
    準備程序，與法院或審判長有同一之權限；又簡式審判程序
    之證據調查，不受刑事訴訟法第159條第1項、第161條之2、
    第161條之3、第163條之1及第164條至第170條規定之限制，
    此刑事訴訟法第273條之1第1項、第279條第2項前段、第273
    條之2分別定有明文。查被告劉益良上開所犯為死刑、無期
    徒刑、最輕本刑為3年以上有期徒刑以外之罪，且非屬高等
    法院管轄第一審之案件，經本院合議庭裁定由受命法官行準
    備程序時，被告就被訴事實為有罪之陳述後，復經本院合議
    庭裁定由受命法官獨任行簡式審判程序，是其證據之調查，
    自不受刑事訴訟法第159條第1項、第161條之2、第161條之
    3、第163條之1及第164條至第170條規定之限制，合先敘明
    。
二、訊據被告對於上開犯罪事實坦承不諱，且被告於100年6月14
    日為警採集之尿液送驗，結果確呈嗎啡及甲基安非他命陽性
    反應，此有臺中市政府警察局東勢分局尿液真實姓名對照表
    及詮新科技股份有限公司濫用藥物尿液檢驗報告各1份在卷
    可稽，復有注射針筒6支、塑膠勺子1支及塑膠夾鏈袋1包扣
    案可佐，又扣案之白色粉末1包，經送行政院衛生署草屯療
    養院鑑定結果，檢出第一級毒品海洛因成分（驗餘淨重1.62
    48公克），有該院100年7月11日草療鑑字第1000700097號鑑
    定書1紙在卷可稽，足徵被告之任意性自白與事實相符，可
    以採信。
三、按施用第一、二級毒品為犯罪行為，毒品危害防制條例第10
    條定有處罰明文。故施用第一、二級毒品者，依前揭規定本
    應科以刑罰，惟基於刑事政策，對合於一定條件之施用者，
    則依同條例第20條、第23條之規定，施以觀察、勒戒或強制
    戒治之保安處分。又毒品危害防制條例於92年7月9日修正公
    布，自93年1月9日施行。其中第20條、第23條將施用毒品之
    刑事處遇程序，區分為「初犯」及「5年內再犯」、「5年後
    再犯」。依其立法理由之說明：「初犯」，經觀察、勒戒或
    強制戒治後，應為不起訴處分或不付審理之裁定；經觀察、
    勒戒或強制戒治執行完畢釋放後，「5年內再犯」者，因其
    再犯率甚高，原實施之觀察、勒戒及強制戒治既已無法收其
    實效，爰依法追訴或裁定交付審理。至於經觀察、勒戒或強
    制戒治執行完畢釋放後，「5年後再犯」者，前所實施之觀
    察、勒戒或強制戒治已足以遮斷其施用毒品之毒癮，為期自
    新及協助其斷除毒癮，仍適用「初犯」規定，先經觀察、勒
    戒或強制戒治之程序。從而依修正後之規定，僅限於「初犯
    」及「5年後再犯」二種情形，始應先經觀察、勒戒或強制
    戒治程序。倘被告於5年內已再犯，經依法追訴處罰，縱其
    第3次（或第3次以上）再度施用毒品之時間，在初犯經觀察
    、勒戒或強制戒治執行完畢釋放5年以後，已不合於「5年後
    再犯」之規定，且因已於「5年內再犯」，顯見其再犯率甚
    高，原實施觀察、勒戒或強制戒治，已無法收其實效，即應
    依該條例第10條處罰（參照最高法院97年度第5次刑事庭會
    議決議）。本件被告前於88年間因違反毒品危害防制條例案
    件，經本院以88年度毒聲字第5097號裁定送勒戒處所施以觀
    察、勒戒後，認有繼續施用毒品之傾向，復由本院以88年度
    毒聲字第5453號裁定令入戒治處所施以強制戒治，嗣因戒治
    成效合格，經本院以89年度毒聲字第599號裁定停止戒治，
    所餘戒治期間付保護管束，又因於保護管束期間內施用毒品
    ，違反保護管束應遵守事項情節重大，而經本院以89年度毒
    聲字第2975號裁定撤銷停止戒治，令入戒治處所施以強制戒
    治，於89年12月28日強制戒治執行完畢釋放，並由臺灣臺中
    地方法院檢察署檢察官以90年度戒毒偵字第160號為不起訴
    處分確定。復於前開強制戒治執行完畢釋放後5年內，因自
    94年7月間某日起至95年6月14日止，連續施用第一級毒品海
    洛因，經本院以95年度訴字第2287號判決判處有期徒刑8月
    確定，於96年7月31日縮刑期滿執行完畢等情，有臺灣臺中
    地方法院檢察署刑案資料查註紀錄表及臺灣高等法院被告前
    案紀錄表各1份在卷可參。是被告前因施用毒品案件，經強
    制戒治執行完畢並釋放後，曾於5年內再度施用毒品並經依
    法追訴處罰，縱其於本案之施用毒品犯罪時間距離先前強制
    戒治執行完畢釋放已逾5年，仍不合於「5年後再犯」之規定
    ，且因被告已於「5年內再犯」，顯見其再犯率甚高，即應
    依毒品危害防制條例第10條之規定處罰。綜上所述，本案事
    證明確，被告犯行洵堪認定，應予依法論科。
四、查海洛因、甲基安非他命分別係毒品危害防制條例第2條第2
    項第1款、第2款所稱之第一級、第二級毒品，依法均不得持
    有、施用。故核被告所為，係犯毒品危害防制條例第10條第
    1項之施用第一級毒品罪及同條第2項之施用第二級毒品罪。
    被告為施用毒品海洛因、甲基安非他命而持有之低度行為，
    各為其施用之高度行為所吸收，均不另論罪。被告所犯上開
    施用第一級毒品及施用第二級毒品2罪間，犯意各別，行為
    互殊，應予分論併罰。被告前因自94年7月間某日起至95年6
    月14日止，連續施用第一級毒品海洛因，經本院以95年度訴
    字第2287號判決判處有期徒刑8月確定，於96年7月31日縮刑
    期滿執行完畢，有臺灣臺中地方法院檢察署刑案資料查註紀
    錄表及臺灣高等法院被告前案紀錄表各1份在卷可考，其受
    徒刑執行完畢後，於5年以內故意再犯本件有期徒刑以上之2
    罪，均為累犯，應各依刑法第47條第1項之規定，加重其刑
    。爰審酌被告曾因施用毒品經強制戒治及刑之執行後，猶未
    能深切體認毒品危害己身之鉅，及早謀求脫離毒害之道，反
    而伺機再犯，未見有何收斂、警惕之意，無視於毒品對於自
    身健康之戕害及國家對於杜絕毒品犯罪之禁令，自有使其接
    受相當時期監禁以敦化性情之必要，惟念及被告於犯後尚能
    坦承犯行，且施用毒品固戕害個人健康至深，然就他人權益
    之侵害仍屬有限，兼衡其犯罪動機、目的、手段、智識程度
    為國中肄業、家庭經濟狀況小康（參被告警詢調查筆錄受詢
    問人欄）及檢察官具體求處之刑度等一切情狀，分別量處如
    主文所示之刑，並定其應執行之刑，以示懲儆。扣案之第一
    級毒品海洛因1包（含外包裝袋1個，驗餘淨重1.6248公克）
    ，係供被告施用之第一級毒品，業據被告於本院審理時供承
    在卷，應依毒品危害防制條例第18條第1項前段之規定宣告
    沒收銷燬之。再盛裝上述扣案第一級毒品海洛因之外包裝袋
    1個，因無論依何種方式分離，包裝袋內均有極微量之第一
    級毒品海洛因殘留而無法析離，故應整體視為查獲之第一級
    毒品，併依毒品危害防制條例第18條第1項前段之規定宣告
    沒收銷燬之。又扣案之注射針筒6支、塑膠勺子1支，為被告
    所有供其施用第一級毒品海洛因所用之物；扣案之塑膠夾鏈
    袋1包，為被告所有供其施用第一級毒品海洛因、第二級毒
    品甲基安非他命所用之物，業據被告供明在卷，爰均依刑法
    第38條第1項第2款規定宣告沒收。
據上論斷，應依刑事訴訟法第273條之1第1項、第299條第1項前
段，毒品危害防制條例第10條第1項、第2項、第18條第1項前段
，刑法第11條、第47條第1項、第51條第5款、第38條第1項第2款
，判決如主文。
本案經檢察官林明誼到庭執行職務。
中    華    民    國  100    年  11    月    2    日
                  刑事第十八庭      法  官  尚安雅
以上正本證明與原本無異。
如不服本判決應於收受送達後10日內向本院提出上訴書狀，並應
敘述具體理由；其未敘述上訴理由者，應於上訴期間屆滿後20日
內向本院補提理由書（均須按他造當事人之人數附繕本）「切勿
逕送上級法院」。
                                   書記官   張宏清
中    華    民    國    100    年    11    月  2    日
附錄本案論罪科刑法條全文：
毒品危害防制條例第10條
施用第一級毒品者，處6月以上5年以下有期徒刑。
施用第二級毒品者，處3年以下有期徒刑。